臺灣高等法院刑事裁定
110年度抗字第292號
抗  告  人  臺灣士林地方檢察署檢察官
被      告  李効哲（已歿）  




上列抗告人因聲請單獨宣告沒收案件，不服臺灣士林地方法院中
華民國110年1月13日裁定（110年度單聲沒字第3號），提起抗告
，本院裁定如下：
    主  文
抗告駁回。                                             
    理  由
一、原裁定意旨略以：本件被告李効哲及韋澤豪（檢察官未對韋
    澤豪抗告，非本件審理範圍）均涉犯刑法第268條前段之意
    圖營利供給賭博場所罪及同條後段之意圖營利聚眾賭博罪，
    經臺灣士林地方檢察署（下稱士林地檢署）檢察官以108年
    度偵字第15892號為緩起訴處分，緩起訴處分期間皆為1年，
    並命被告應於緩起訴處分確定之日起6個月內，向公庫支付
    新臺幣（下同）1萬元，及完成法治教育課程2小時，嗣經臺
    灣高等檢察署（下稱高檢署）以108年度上職議字第14053號
    駁回再議確定，緩起訴期間自民國108年12月19日起至109年
    12月18日止。是該緩起訴意旨既認被告所為係犯刑法第268
    條之意圖營利供給賭博場所及聚眾賭博罪，自不得依同法第
    266條第2項之規定宣告沒收，而應回歸刑法第38條之一般沒
    收規定。又本件扣案之籌碼（面額10元）49個、（面額20元
    ）136個、（面額100元）175個、（面額500元）37個、（面
    額1000元）11個、抽頭金（籌碼500元1個）、撲克牌（共10
    4張）2副、電子產品（計時器）1個、ALL IN卡1個、DAELER
    卡1張、籌碼（預備籌碼）2箱雖係本案供犯罪所用之物，惟
    上開物品均係吳道霖所有，業據吳道霖於偵查中供述明確，
    足認上開扣案物均非被告所有；扣案贓款（賭資）4萬1900
    元部分，雖係於被告身上扣得，惟該賭資係賭客持現金兌換
    籌碼後，由被告保管乙情，有被告於偵查中之供述可參，並
    有扣押物品目錄表在卷可佐，而賭客賭博終了結算時，勢將
    持手上之籌碼換回現金，故被告所保管之現金尚難認係被告
    所有之物。綜此，上開扣案物均非被告所有，亦非違禁物或
    專科沒收之物，自不予宣告沒收，檢察官就上開扣案物向法
    院聲請單獨宣告沒收，為無理由，應予駁回等語。
二、抗告意旨略以：原裁定以士林地檢署108年度偵字第15892號
    緩起訴處分意旨記載被告犯刑法第268條之意圖營利供給賭
    博場所、聚眾賭博罪為由，認不得依同法第266條第2項「當
    場賭博之器具與在賭檯或兌換籌碼處之財物，不問屬於犯人
    與否，沒收之」之規定宣告沒收，而駁回單獨宣告沒收之聲
    請，固非無見；惟該緩起訴處分所認定之犯罪事實係吳道霖
    、孔憲明、韋澤豪承租臺北市○○區○○○路000號房屋作為賭博
    場所，提供撲克牌及籌碼等賭具，分由吳道霖擔任賭場負責
    人，孔憲明負責招待賭客、韋澤豪擔任發牌、收牌之荷官，
    被告則受僱保管賭資，「供『不特定多數賭客』在上開地點賭
    博財物」，贏家需繳納贏取賭注之5％籌碼予韋澤豪作為抽頭
    金，被告與前開3人聚集不特定賭客而共犯營利供給賭博場
    所及聚眾賭博罪，是被告實係共犯刑法第266條第1項前段在
    公眾得出入之場所賭博罪、同法第268條意圖營利供給賭博
    場所及聚眾賭博罪，依想像競合犯關係從一重論以刑法第26
    8條意圖營利供給賭博場所及聚眾賭博罪，該緩起訴處分書
    雖漏未載明被告共犯刑法第266條第1項前段之罪，然既已於
    犯罪事實中敘明此部分行為，其效力自應及於此部分之罪，
    自得依刑法第266條第2項之規定單獨聲請宣告沒收前開扣案
    物，原裁定認事用法尚有違誤，請求予以撤銷，另為適法之
    裁定云云。
三、按違禁物或專科沒收之物得單獨宣告沒收；又檢察官依第25
    3條或第253條之1為不起訴或緩起訴之處分者，對刑法第38
    條第2項、第3項之物及第38條之1第1項、第2項之犯罪所得
    ，得單獨聲請法院宣告沒收，刑事訴訟法第259條之1亦有明
    文。另共同正犯間之犯罪所得應就各人實際分受所得部分而
    為沒收；而犯罪工具物須屬被告所有，或被告有事實上之處
    分權時，始得在該被告罪刑項下併予諭知沒收，至於非所有
    權人，又無共同處分權之共同正犯，自無庸在其罪刑項下諭
    知沒收（最高法院108年度台上字第3271號判決意旨參照）
    。
四、經查：
  ㈠本件檢察官抗告書當事人欄僅記載被告之姓名年籍資料，則
    原裁定所載同案被告韋澤豪部分，並非本件審理範圍，合先
    敘明。
　㈡被告因犯刑法第268條前段之意圖營利供給賭博場所、同條後
    段之意圖營利聚眾賭博罪，經士林地檢署檢察官以108年度
    偵字第15892號為緩起訴處分，緩起訴處分期間為1年，並命
    被告應於緩起訴處分確定之日起6個月內，向公庫支付1萬元
    及完成法治教育課程2小時，嗣經高檢署以108年度上職議字
    第14053號駁回再議確定，緩起訴期間自108年12月19日起至
    109年12月18日止，而被告已於108年12月28日死亡等節，有
    前揭緩起訴處分書、駁回再議處分書、士林地檢署109年度
    緩字第11號執行卷宗及本院被告前案紀錄表等在卷可稽，可
    認該緩起訴處分書所犯法條之記載，並未認定被告涉有刑法
    第266條第1項普通賭博罪。
　㈢又刑法第266條第2項「當場賭博之器具與在賭檯或兌換籌碼
    處之財物，不問屬於犯人與否，應予沒收」之規定，並非刑
    法賭博罪章之概括規定，應僅於犯刑法第266條第1項之罪始
    有適用，本件被告既未經檢察官認定涉犯刑法第266條第1項
    普通賭博罪，即無從依刑法第266條第2項之規定，單獨就上
    開扣案物宣告沒收，而應回歸刑法第38條之一般沒收規定予
    以認定。原裁定既已敘明前開扣案物均非被告所有，亦非違
    禁物或專科沒收之物，自未得依刑法第38條之規定宣告沒收
    ，進而駁回檢察官沒收之聲請，於法並無不合。至抗告意旨
    雖主張緩起訴處分書雖漏未載明被告共犯刑法第266條第1項
    前段之罪，然已於犯罪事實中敘明此部分行為，其效力自應
    及於此部分之罪，而得依刑法第266條第2項之規定單獨聲請
    宣告沒收前開扣案物云云；然本案係因檢察官為緩起訴處分
    而確定，並未經由審理程序，使被告有攻擊、防禦之機會，
    則被告所犯罪名即應以檢察官於緩起訴處分書中認定之法條
    為準，而未能逕予擴張，否則將有礙於被告攻擊、防禦之權
    利。是抗告人逕以前詞提起抗告，並無理由，應予駁回。
據上論斷，應依刑事訴訟法第412條，裁定如主文。
中　　華　　民　　國　　110 　年　　4 　　月　　14　　日
                  刑事第四庭  審判長法　官  陳筱珮
                                    法　官  吳元曜
                                    法　官  羅郁婷
以上正本證明與原本無異。
不得再抗告。
                                    書記官  蔡易霖
中　　華　　民　　國　　110 　年　　4 　　月　　14　　日